臺灣高等法院臺中分院刑事判決　　95年度上重更(三)字第57號
上　訴　人
即　被　告　丙○○
選任辯護人　廖志堯律師
上列上訴人因違反毒品危害防制條例等案件，不服臺灣南投地方
法院91年度重訴字第8號中華民國93年3月31日第一審判決（起訴
案號：臺灣南投地方法院檢察署91年度毒偵字第715、721號、91
年度偵字第2956、3042、3808、3809、3964、3965、4022號；移
送併辦案號：臺灣南投地方法院檢察署91年度偵字第4391號），
提起上訴，經判決後，由最高法院第 3次發回更審，本院判決如
下：
    主    文
原判決關於丙○○販賣第一級毒品及未經許可轉讓可發射子彈具
有殺傷力之改造手槍暨定應執行刑部分，均撤銷。
丙○○共同連續販賣第一級毒品，處無期徒刑，褫奪公權終身，
併科罰金新壹幣伍佰萬元，罰金如易服勞役，以罰金總額與陸個
月之日數比例折算。扣案之電動研磨機壹具、海洛因壓模工具壹
組、海洛因分裝工具壹包、磅秤貳台、裝粉末膠囊塑膠管壹條、
小空包裝袋參佰陸拾參個、大空包裝捌拾肆個、海洛因分裝墊板
伍片、大分裝袋肆個、千斤頂壹組、大小壓模工具各壹組、稀釋
海洛因用之葡萄糖粉拾柒包半、分裝袋貳拾個及分裝吸管乙支，
均沒收；販賣第一級毒品所得財物共計新臺幣肆佰玖拾參萬元，
沒收，如全部或一部不能沒收時，以其財產抵償之。又連續未經
許可轉讓可發射子彈具有殺傷力之改造手槍，處有期徒刑伍年，
併科罰金新臺幣伍拾萬元，罰金如易服勞役，以新臺幣參仟元折
算壹日，扣案仿BERETTA廠M9型之改造手槍(槍枝管制編號：0000
000000）、仿造美國SMITH&WESSON廠轉輪手槍（槍枝管制編號：
0000000000)各壹支、口徑9MM制式子彈拾貳顆、改造80子彈壹顆
、口徑 0.357吋制式子彈貳顆，均沒收。應執行無期徒刑，褫奪
公權終身，併科罰金新臺幣伍佰參拾萬元，罰金如易服勞役，以
罰金總額與陸個月之日數比例。扣案之電動研磨機壹具、海洛因
壓模工具壹組、海洛因分裝工具壹包、磅秤貳台、裝粉末膠囊塑
膠管壹條、小空包裝參佰陸拾參個、大空包裝捌拾肆個、海洛因
分裝墊板伍片、大分裝袋肆個、千斤頂壹組、大小壓模工具各壹
組、稀釋海洛因用之葡萄糖粉拾柒包半、分裝袋貳拾個及分裝吸
管乙支、仿BERETTA廠M9型之改造手槍（槍枝管制編號：0000000
000）、仿造美國SMITH&WESSON廠轉輪手槍（槍枝管制編號：000
0000000）各壹支、口徑9MM制式子彈拾貳顆、改造80子彈壹顆、
口徑 0.357吋制式子彈貳顆，均沒收；共同販賣第一級毒品所得
財物共計新臺幣肆佰玖拾參萬元，沒收，如全部或一部不能沒收
時，以其財產抵償之。
    犯罪事實
一、丙○○（原名為張佳陽，綽號「阿水」「老猴」，於民國91
    年 3月14日改名為丙○○）曾於76年間，因違反懲治盜匪條
    例等案件，經本院判處有期徒刑10年，褫奪公權 6年確定，
    於78年 6月16日入監服刑，復因減刑及另犯恐嚇案件，經依
    法裁定應執行有期徒刑11年，於82年11月19日假釋付保護管
    束出監；又於84年間，因違反槍砲彈藥刀械管制條例案件，
    經撤銷假釋，入監執行殘刑，再於89年 7月28日假釋出獄並
    交付保護管束，保護管束需至92年3月9日才執行期滿（尚不
    符合累犯之規定）。
二、不料丙○○於上開假釋期間，猶不知悔悟，明知海洛因業經
    主管機關公告列為第一級毒品，禁止販賣、持有，竟意圖販
    賣營利，分別與戊○○(另案由原審法院以92年度訴字第105
    號判決，經依毒品危害防制條例第17條及證人保護法第14條
    第 1項等規定減輕其刑，並定應執行刑為有期徒刑4年6月確
    定）、及其中一次與白金堂（經本院94年度上重更(一)字第19
    號判決處有期徒刑10年確定）、戊○○、以及與丁○○等人
    ，基於共同販賣第一級毒品海洛因以牟利之犯意聯絡，丙○○並與戊○○均有概括犯意，自91年4月間至91年6月間，先
    由丙○○以電話與買主聯繫，談妥價格後，即由戊○○或白
    金堂與買主約定地點，交付一定數量第一級毒品海洛因予買
    主，並收取價款之分工方式，連續於下列時地，將海洛因販
    賣與下列之人以營利，其販賣與共犯情形如下：
  (一)91年4、5、6 月間，戊○○依照丙○○之指示，連續數次
      將重約1或2兩不等之海洛因，送至台中市○○○街及青島
      路口，或台中市○○路及五權南路口，販賣予簡龍泉，得
      款至少有新臺幣（下同）40萬元。
  (二)91年5月6日下午4、5許，丙○○與戊○○各自駕駛乙部自
      小客車，並由戊○○攜帶毒品海洛因乙包，至台中市○○○路與黎明路交叉口附近之「米奇汽車旅館」，欲販賣予
      蔡獻瑞（綽號毛瑞）、李仁雄等人，然因丙○○於前往交
      易之途中，發現遭警調單位之車輛跟監，而臨時取消該次
      交易，因而未能交易完成。
  (三)91年5月6日下午7、8時，丙○○與戊○○二人，在台中縣
      沙鹿鎮「風尚人文咖啡館」用餐，因李仁雄急於欲購買毒
      品，遂邀約其小弟鄒金龍駕車一齊前往「風尚人文咖啡館
      」，再向丙○○、戊○○談論購買毒品事宜。嗣經雙方談
      妥，交易內容為半塊海洛因磚、價格35萬元後，丙○○乃
      打電話通知其不知情之妻子前來換車，繼由丙○○駕駛乙
      部賓士自小客車，搭載戊○○在前，李仁雄則開車搭載鄒
      金龍跟隨在後，先在附近小路繞行約10至20分鐘，確定交
      易並無危險後，丙○○即將所駕駛車輛，駛至台中縣梧棲
      鎮○○路○段與永興路一段之交叉口附近之「１便利超商
      」，並於停車前，打電話通知白金堂，將半塊海洛因磚送
      至該超商；而李仁雄亦將車輛停放在上開商店之旁。嗣丙○○即趨前向李仁雄表示，東西等一下即送到等語，繼由
      戊○○先行坐進李仁雄之自小客車內，點算35萬元是否有
      誤。惟因李仁雄反應，是否可以算便宜一點，戊○○即請
      示丙○○，經丙○○同意後，雙方以32萬之價格成交。隨
      後白金堂即駕駛乙部老舊之 BMW廠牌之自小客車，載運半
      塊海洛因磚前來，並將毒品交給戊○○之後，隨即駕車離
      去。戊○○在點算32萬元之金額無誤之後，即將上開毒品
      交給李仁雄後，雙方隨即各自駕車離去。
  (四)91年 5月間某日，簡龍泉夥同嘉義綽號「阿順」等二位買
      主，欲向丙○○購買一塊海洛因磚，嗣由戊○○駕車，將
      乙塊海洛因磚載至指定之交易地點時，因遭嘉義之買主「
      阿順」等二人，各持乙把手槍，以黑吃黑之方式，將該塊
      海洛因磚予以搶走，致此次毒品交易未能完成。事後丙○○以為本件「毒品買賣之黑吃黑事件」，係由簡龍泉所「
      綁局」「設計」，遂將簡龍泉帶至白金堂前揭倉庫內，要
      求簡龍泉為此「黑吃黑事件」負責，最後由簡龍泉拜託草
      屯地區之友人即綽號「老潘」之男子，向丙○○說情，並
      保證簡龍泉定會為此事負責，簡龍泉始得安全離去。
  (五)91年5、6月間某日，由蔡獻瑞與簡龍泉集資70萬元，向丙○○購買乙塊海洛因磚，並由丙○○將毒品送至台中市十
      期重劃區之「甲天地賓果餐廳」對面之裕毛屋生鮮超市，
      交予簡龍泉。
  (六)91年 6月中旬某日，蔡獻瑞與簡龍泉又集資67萬，向丙○○購買乙塊海洛因磚，嗣由丙○○指示戊○○，將乙塊海
      洛因磚，送至台中市○○路○段與柳陽東街口大圳旁交予
      簡龍泉，但因該次海洛因之品質較差，遂由蔡獻瑞再出資
      14萬元，丙○○再補送 2兩海洛因之情形下，完成該次之
      毒品交易。
  (七)91年 6月23、24日左右，蔡獻瑞、簡龍泉等人，再集資70
      萬元，向丙○○購買乙塊海洛因磚，嗣由丙○○指示戊○○將毒品送至台中市○○路○段與柳陽東街口大圳旁交予
      簡龍泉。
  (八)丁○○於91年5月間以840萬元向毒梟莊良賢（綽號阿賢）
      購買16塊海洛因，約定莊良賢先行交貨，俟丁○○賣出後
      ，再將價金匯至大陸給莊良賢。莊良賢乃於91年 5月23日
      凌晨，以電話指示李昱穎將保管之海洛因磚取出16塊，南
      下台中交付給買主丁○○。丁○○與李昱穎岳聯絡後，約
      定在台中市○○路與五權西路口某機車行前碰面，丁○○
      隨即聯絡丙○○，搭乘由戊○○駕駛之轎車前往上址，雙
      方確認後，丙○○依丁○○指示，將16塊海洛因磚帶走，
      並交由戊○○藏放於台中市○○區○○路117巷19弄2之6號6
      樓其胞兄劉偉宏住所。丁○○隨即於當日(5月23日）晚，
      在台中市○○路與文心南二路口附近之「麗池咖啡廳」內
      ，議定以200萬元之代價販4塊海洛因磚予黃雪紅，並指示
      丙○○，將 4塊海洛因磚帶至該處。丙○○即通知戊○○
      拿取海洛因磚 4塊，由戊○○駕車與丙○○共赴麗池咖啡
      廳附近，將 4塊海洛因磚交予丁○○，再轉交給買主黃雪
      紅。嗣因黃雪紅於離開麗池咖啡廳時為警查獲，丁○○即
      指示剩餘之海洛因由丙○○自行出售，並將莊良賢在大陸
      之帳號給丙○○，囑丙○○將餘款 640萬元匯至大陸給莊
      良賢。
三、丙○○明知有殺傷力之改造手槍、子彈均為政府公告管制之
    物品，非經許可不得非法持有、轉讓，竟於89年 7月28日假
    釋出獄之後某日起，無故持有仿 BERETTA廠M9型半自動手槍
    製造之金屬玩具手槍更換 9MM制式槍管改造而成之改造手槍
    （槍枝管制編號：0000000000，下稱改造90手槍）、仿美國
    SMITHW&ESSON廠轉輪手槍製造之仿造槍（槍枝管制編號：00
    00000000號，下稱仿造轉輪手槍）各1支、口徑9MM制式子彈
    15顆、土造子彈 1顆、改造80子彈2顆、口徑0.357吋制式子
    彈6顆等物，嗣於：
  (一)91年4、5月間，因其小弟戊○○向其索討手槍子彈，丙○○乃將其持有之前開改造90手槍1支、口徑9MM制式子彈15
      顆、土造子彈1顆、改造80手槍子彈2顆，在台中市○○路
      四段182號20樓之3之住處贈送而轉讓予戊○○。
  (二)91年7月2日傍晚左右，因友人洪劍昌涉及數起重大刑案，
      為警方極力追捕之要犯，洪劍昌於逃亡期間，為求自保及
      抵抗警方之追捕，丙○○遂出借前開仿造轉輪手槍 1把、
      口徑0.357吋制式子彈6顆等物予洪劍昌持有。當日晚上，
      洪劍昌把玩該槍支時，不慎走火擊發1顆子彈。嗣91年8月
      9 日，洪劍昌在彰化縣鹿港鎮為警方執行圍捕任務時，當
      場持另把手槍自盡，上開丙○○所轉讓之仿造轉輪手槍 1
      支、口徑0.357吋制式子彈5顆（經鑑定試射3顆，餘2顆）
      等物則遺留現場為警查扣。
四、嗣91年8月1日，聯合專案小組執行跟監丙○○任務時，發現
    丙○○進入南投看守所接見當時執行觀察、勒戒之戊○○，
    經臺灣南投地方法院檢察署檢察官指揮借提戊○○追查上開
    接見所談內容之真意時，戊○○始坦承與丙○○、白金堂等
    人之相關販毒情節，並主動引導警方前往其兄劉偉宏位於台
    中市○○區○○路117巷19弄2之6號6樓之租住處，取出：(一)Ｋ
    他命粉末84.1公克、裝Ｋ他命膠囊1000個、稀釋Ｋ他命之西
    藥粉末450公克，及上開丙○○贈送而轉讓之改造90手槍1支
    、口徑9MM制式子彈15顆（經鑑定試射3顆，餘12顆）、土造
    子彈1顆（業經鑑定試射）、改造80手槍子彈2顆（經鑑定試
    射1顆，餘1顆）等物。(二)丙○○等人販毒所用之電動研磨機
    1具、海洛因壓模工具（含2根鐵條）1組、海洛因分裝工具1
    包、磅秤 1台、裝粉末膠囊塑膠管1條、小空包裝袋363個、
    大空包裝袋84個、海洛因分裝墊板5片及大分裝袋4個等物。
    其後再於91年 8月10日經戊○○指證白金堂位於台中縣沙鹿
    鎮○○路57巷25號旁之倉庫內，仍留有部分當時販毒稀釋及
    重新壓模分裝之相關工具後，經白金堂之同意前往上址執行
    搜索，當場於該倉庫內，取出海洛因壓模所需之千斤頂 1組
    、大小壓模工具各1組、磅秤1台、稀釋海洛因用之葡萄糖粉
    17包半、分裝袋20個及分裝吸管1支等物。
五、案經法務部調查局臺中市調查站、警政署刑事警察局偵二隊
    第二組、臺中縣警察局、南投縣警察局及該局南投分局、內
    政部警政署保安警察第三總隊第一大隊報告臺灣南投地方法
    院檢察署檢察官偵查起訴及移送併案審理。
    理    由
壹、程序方面：
  一、按證人、鑑定人依法應具結而未具結者，其證言或鑑定意
      見，不得作為證據，現行刑事訴訟法第158條之3固有明文
      。惟該條文係於92年 1月14日修正，並於92年9月1日施行
      ，依刑事訴訟法施行法第7條之3但書：「修正刑事訴訟法
      施行前已依法定程序進行之訴訟程序，其效力不受影響」
      之規定，如證人於該條文施行前之法定程序作證，其證言
      之證據能力，自不受92年9月1日始施行之修正後刑事訴訟
      法第158條之3的影響（最高法院93年度台上字第4137號判
      決參照）。查92年9月1日修正施行前刑事訴訟法第 186條
      第 2款規定，與本案有共犯之關係或嫌疑者，不得令其具
      結，則證人戊○○、丁○○既與被告丙○○有共同販賣第
      一級毒品海洛因之關係，其二人於92年9月1日前在偵查中
      之陳述本不得令其具結，依上開說明，自不受92年9月1日
      始施行之修正後刑事訴訟法第158條之3的影響，自有證據
      能力，均得作為證據。
  二、按被告以外之人於檢察事務官、司法警察官或司法警察調
      查中所為之陳述，與審判中不符時，其先前之陳述具有較
      可信之特別情況，且為證明犯罪事實存否所必要者，得為
      證據，刑事訴訟法第159條之2定有明文。本條所稱「先前
      之陳述具有較可信之特別情況」，係指被告以外之人先前
      於檢察事務官、司法警察官或司法警察調查中所為之陳述
      ，與審判中不符，而從先前與審判中各個陳述之外部附隨
      環境或條件觀察比較，先前之陳述，較為自然可信而足以
      取代審判中之陳述者而言（最高法院95年度台上字第3747
      號判決意旨參照）。經查：證人戊○○、簡龍泉、蔡獻瑞
      、丁○○、李昱穎、鄒金龍、李仁雄、許素香等人在法務
      部調查局臺中市調查站（下稱臺中市調查站）或員警詢問
      時之證言，固屬被告以外之人於審判外之陳述，惟就同一
      事實之不同證人間，有關被告丙○○參與犯罪之情節，各
      證人所述均相符合，本院審酌渠等其後在檢察官或原審、
      本院訊問時，均未指述有何不當取證之情事；且於上開證
      述時，距案發時日較近，當時記憶自較深刻，可立即反應
      所知，不致因時隔日久而遺忘案情；且較無來自被告或其
      他成員同庭在場之壓力而出於虛偽不實之指證，或事後串
      謀而故為迴護被告之機會；另參諸渠等所證與稍後在檢察
      官訊問時之證言，均前後一致，則上開證人於臺中市調查
      站及員警詢問時所為陳述之外部附隨環境或客觀條件，應
      較為自然可信而足以取代審判中之陳述，且亦係證明被告
      丙○○犯罪事實存否所必要，自具有證據能力，均得作為
      證據。
  三、證人蔡獻瑞、簡龍泉、鄒金龍、李仁雄、李昱穎、許素香
      於偵查中經具結之證言(結文見91年度毒偵字第721號偵查
      卷第1宗第158、180頁、同上偵查卷第2宗第65、66頁、91
      年度偵字第3965號偵查卷第70頁、91年度偵字第4391號偵
      查影卷第55頁），按卷內資料查無顯不可信之情形，依刑
      事訴訟法第159條之1第2 項規定，亦認有證據能力，當均
      得作為證據。
  四、被告丙○○不服原審判決，業於法定期間提起上訴，有上
      訴狀2份在卷可憑（見本院93年度上重訴字第21號卷第1宗
      第126至130頁)，最高法院第3次發回更審意旨，指摘本院
      未查明被告丙○○就轉讓改造手槍部分有無提起第二審上
      訴，即併加審判，係違背法令等語，似屬誤會。
貳、訊據上訴人即被告丙○○矢口否認有前開販賣第一級毒品海
    洛因及轉讓槍彈之犯行，辯稱：伊並無「阿水」之綽號，「
    阿水」實另有其人，戊○○本身為販毒者，其為推卸責任，
    才指稱伊為幕後大哥或毒品供應者，但本案警方所查扣之海
    洛因或其他與毒品相關之器物、及槍械等違禁物，無一在伊
    之住、居所被警查獲，且依據毒品交易之相關證人所供，直
    接交付毒品與收受金錢者均為戊○○，足證戊○○於本案係
    居於販賣之角色，其有為邀證人保護法之寬典，而為不實供
    述之虞，對伊不利之指證，應非可信。李仁雄、簡龍泉、蔡
    獻瑞等人嗣後亦指證，伊非販毒之「阿水」，顯見戊○○之
    指證不實，至於丁○○出售海洛因磚 4塊給黃雪紅部分，全
    係丁○○與黃雪紅聯絡時間、地點交易，黃雪紅亦係將 200
    萬元直接交給丁○○，伊完全不知此事，此部分犯行與伊無
    關，關於戊○○與洪劍昌持有之前開槍枝與子彈，更與伊無
    關，戊○○就此部分之指證，亦非真實，殊非可信。本件係
    警方先前要求伊配合查緝洪劍昌，因伊不願配合，員警為報
    復，乃借提戊○○ 3日方回戒治所，其間使之與女友姦宿，
    誘使戊○○為不實之指證而入罪於伊云云。
參、關於被告丙○○販賣第一級毒品部分：
  一、被告丙○○確有於91年 4、5、6月間，將重約1或2兩不等
      之海洛因，販賣予簡龍泉，並將約定之毒品交由戊○○，
      送至雙方約定之地點，交付予簡龍泉之事實，業據證人戊○○於91年11月27日偵訊中證稱：「（問：91年4、5月間
      ，是否曾經依丙○○指示，數次將1兩或2兩不等之海洛因
      ，送至台中市○○○街青島路口或高工路、五權南路口販
      賣給簡龍泉？）是丙○○叫我送過去的，錢由丙○○與簡
      龍泉另外算」「（問：4、5月間，大概送了幾次？確實時
      間、地點、數量？)確實時間情形不記得了，但每次約1兩
      或2兩」等語(見91年度毒偵字第721號偵查卷第2宗第58頁
      )，核與證人簡龍泉於警詢證稱：「我從91年5月初開始，
      每隔一星期就向阿水、阿醜二人購買海洛因，每次1兩至2
      兩不等，每兩海洛因價格為10萬元，到被查獲為止，共購
      買約7次，而每次的購買模式都一樣，就是我先與阿醜聯
      絡，然後再與阿水談價格，之後再拿錢給阿醜，阿醜收到
      錢之後再拿毒品海洛因給我」「我見過阿醜及阿水多次，
      但其本名我不甚清楚，阿醜是埔里人，阿水係沙鹿人，阿
      醜好像叫戊○○，阿水我實不清楚」「（提示口卡照片，
      詳視後作答）是的，戊○○即阿醜仔、張佳陽即阿水仔本
      人無誤」「我自91年5月份起，開始向台中市綽號阿水仔
      （丙○○）之男子購買海洛因、安非他命，但有時候向綽
      號阿水仔購買毒品時，他都會叫綽號阿醜仔（戊○○）幫
      他送毒品」「第一次於91年5月中旬‧‧‧第二次於95年5
      月底‧‧‧第三次於91年 6月23、24日左右‧‧‧另一些
      我自己向綽號阿水購買少量海洛因，每次數量大約 1兩左
      右，時間均在91年5月10日至6月底，交易地點在草屯鎮稻
      香汽車旅館、台中市○○○路、高工路口、台中市○○路
      、光復路口旁停車場、台中市○○○路、富中路口，都是
      向綽號阿水購買毒品，綽號阿醜將毒品送過來，一手交錢
      」等語(見91年度他字第543號偵查影卷第44、45頁、91年
      度毒偵字第721號偵查卷第1宗第196、197頁）；檢察官偵
      訊時證述：「約有3、4次，但確實情形已不太清楚」等語
      （見91年度毒偵字第721號偵查卷第2宗第58頁。證人戊○○、簡龍泉於警詢、偵查中，均證稱人簡龍泉曾向被告丙○○購買海洛因等情，雖交易次數有些許差異，然所證述
      情節大致相符。本院審酌前開證人就購買海洛因之主要情
      節，交易地點、價格、當時交易之具體情節，互核無訛。
      且被告丙○○與證人戊○○之關係，素無嫌隙，被告丙○○並曾透過立法委員之關係，於91年8月1日進入臺灣南投
      看守所接見證人戊○○，有臺灣南投看守所91年8月7日覆
      臺灣南投地方法院檢察署函暨附件影本附卷可查（見91年
      毒偵字第721號偵查卷第1宗第89、96頁）。依上開附件之
      接見內容譯文，其雙方於會面當時，言語熱絡深入，衡諸
      常情，應可認其二人關係密切良好，當無挾怨誣攀之理。
      另證人戊○○、簡龍泉於法院庭訊時，對於警詢、偵訊所
      述之內容，並無主張受逼供刑求或其他不正之方法，顯係
      出於自由意志下所為之陳述，堪信證人戊○○、簡龍泉於
      警詢、偵查中所為證述應屬真實可採，自得作為不利被告
      丙○○之認定。至證人戊○○於本院證述「阿水」非被告
      丙○○；簡龍泉於原審及本院歷次庭訊否認見過丙○○，
      丙○○並不是當時所見到的「阿水」云云，與渠等前揭明
      確之證述不同，且未能合理說明其翻異前證之理由，顯均
      係迴護被告丙○○之詞，洵不足採。又買賣及持有毒品海
      洛因乃非法行為，無論販出者或販入者，原均未預期將遭
      警捕獲，自未刻意記憶各次交易之相關細節；況人之記憶
      本屬有限，就多次重複之同類行為，事後追憶陳述，或因
      未及想起而不完整，或因相互交錯致生齬齟，均屬難免，
      尚難執證人簡龍泉有關交易細節上之差異陳述，即認確有
      交易行為之主要證詞為不可採。是證人簡龍泉既於本院上
      訴審及更(一)審審理時，證稱上開交易毒品海洛因之金額約
      有40至50萬元等語，本院依有被告丙○○之方式，認定此
      部分之交易金額為40萬元。
  二、被告丙○○確有於91年5月6日下午4、5許，與戊○○各自
      駕駛乙部自小客車，並由戊○○攜帶毒品海洛因乙包，至
      台中市○○○路與黎明路交叉口附近之「米奇汽車旅館」
      ，欲販賣予蔡獻瑞、李仁雄等人，然因被告丙○○於前往
      交易之途中，發現遭警調單位之車輛跟監，而臨時取消該
      次交易，因而未交易成功之事實，業據證人戊○○先後於
      警詢及偵查中證稱：「我於91年 4月迄今，幫丙○○運送
      海洛因及毒品予丙○○指定之買方約10餘次‧‧‧本年 5
      月初（詳細時間記不清楚）『阿水』和我各開一部車，由
      我將 6兩左右之海洛因運送至五權西路、黎明路交叉口『
      米琪汽車旅館』給綽號『毛遂仔』之男子，但因發現有一
      部玻璃全黑之箱型車在場，懷疑遭人監視，『阿水』要我
      取消交易，隨後海洛因由『阿水』帶回」「本案發生當日
      （經查為91年5月6日）下午約5至6點，因原本丙○○欲在
      台中市○○○路『米奇汽車旅館』販賣給李仁雄、蔡獻瑞
      一塊海洛英磚，後因發覺情況不對而作罷，丙○○遂載我
      至白金堂家，將那一塊海洛英交給白金堂，並叫白金堂『
      把東西處理一下（指稀釋壓模）』，所以白金堂才會依丙○○之指示『一半走』（指半塊）至『１ SEVEN』交給我
      轉交給李仁雄」「原本在91年 5月份某一天，原本我與阿
      水開一部車至米奇汽車旅館，要與蔡獻瑞及李仁雄交易毒
      品，但後來阿水發現好像有情治單位的人員在跟監，所以
      那一次並沒交易成功」「當時是丙○○把海洛因拿給我，
      重量已不記得了，後來至快到米奇附近，他說好像有人跟
      監，叫我不要進去，後來才折返至白金堂家裡去，把東西
      交白金堂，後來丙○○有叫白金堂再處理即再稀釋，後來
      李仁雄打電話來說，一直要買，所以後來才有當天傍晚在
      便利商店交海洛因32萬元的事」等語（見91年度毒偵字第
      721號卷第1宗第33、217、285頁、同上第2宗第58頁)。證
      人蔡獻瑞於台中市調查站詢問時，亦證稱：「我係於今年
      5 月間，透過我草屯朋友簡龍泉向『阿水』購買海洛因，
      每次數量均為一塊，重量為9兩3，價格為70萬元，均係由
      簡龍泉出面跟『阿水』談，我總共向『阿水』購買 4次。
      通常我們在交易前，係先由透過簡龍泉出面與『阿水』談
      妥價格後，錢先交給『阿水』，再由『阿水』的手下『阿
      醜』將海洛因交給我。我第一次與『阿水』交易數量為一
      塊，係由我與草屯綽號『大頭』共同合資70萬元，係 5月
      初在台中市○○○路及黎明路附近之『米堤汽車旅館』前
      交易，當時是由『阿水』與『阿醜』各開一部車，帶我及
      簡龍泉至『米堤汽車旅館』準備交易，可是『阿水』發現
      有一部藍色箱型車，一再跟蹤我們，經『阿水』通知該藍
      色箱型車係調查局的車子在跟蹤，因此取消交易」「我於
      91年8月5日在貴站所供述之第一次與『阿水』交易之處所
      『米堤汽車旅館』應改為『米奇汽車旅館』」等語（見91
      年度偵字第4022號偵查卷第89至91、96頁）；復於檢察官
      偵訊時證稱：「與綽號『大頭仔』的李仁雄一起去，我們
      是合資的，後來沒交易成功，是因為丙○○他們那邊有人
      打電話給大頭，說他們好像被跟監，叫我們快閃」等語（
      見91年度毒偵字第721號偵查卷第2宗第69頁）。查證人戊○○、蔡獻瑞於警詢、偵查中，均證稱蔡獻瑞曾向被告丙○○購買海洛因等情節，且所證述內容大致相符，復查無
      顯不可信之情況，自堪為被告丙○○不利之認定。是證人
      蔡獻瑞於本院否認見過丙○○，丙○○並不是當時所見到
      「阿水」，「阿水」即係「阿醜」云云，與其前揭所證「
      阿水」與「阿醜」並非同一人，明顯不符，顯係迴護被告
      丙○○之虛偽證詞，尚難執為有利被告丙○○之認定。
  三、上開91年5月6日下午19時許，先由丙○○、戊○○二人在
      台中縣沙鹿鎮「風尚人文咖啡館」與李仁雄、鄒金龍談妥
      交易半塊海洛因磚、價格35萬元後，丙○○即打電話通知
      白金堂，將半塊海洛因磚送至約定地點等事實，業據證人
      戊○○先後於警詢、偵查中證稱：「於91年 5月左右，當
      天下午5、6點左右，李仁雄與蔡獻瑞本欲向丙○○購買一
      塊海洛因，價格講好是55萬元，後因有事取消交易，約當
      天晚上7、8點，我與丙○○在台中縣沙鹿鎮『風尚人文咖
      啡館』用餐時，李仁雄打電話給我，說要與我見面，我問
      丙○○，他說：「叫大頭（指李仁雄）過來餐廳談」，之
      後李仁雄說要買『半塊』（指海洛因），丙○○開價35萬
      元，李仁雄遂答應」「由李仁雄開車載其小弟鄒金龍尾隨
      ，在巷內小路繞了近20分鐘，才在台中縣梧棲鎮○○路○
      段與永興路一段路口之『１便利超商』前進行交易」「丙○○將車停在『１便利商店』，李仁雄車停於其前約10公
      尺，丙○○在停車前打電話給白金堂說：『等一下人家要
      處理事情，『一半走』（指半塊海洛英）』，我即至李仁
      雄車內坐。李仁雄說：『是否請丙○○算便宜一點，32萬
      ，看好不好？』，丙○○即說『可以』，『32萬賣他』，
      約再隔10分鐘，白金堂即駕一老 BMW鐵灰色自小客車至李
      仁雄車旁，搖下車窗，由我再伸手將該海洛因接過來再交
      給李仁雄，而李仁雄再將現金32萬元交給我，我下車後，
      再坐上丙○○車上，將32萬元交給丙○○，而李仁雄隨即
      開車載鄒金龍離去」等語（見91年度毒偵字第721號卷第1
      宗第235、297頁）。證人鄒金龍於警詢證稱：「李仁雄於
      右記時間載我去向『阿水』（指丙○○）（是透過戊○○
      聯絡的）以32萬元購買半塊海洛因（4兩半)」「起先我隨
      李仁雄在台中縣沙鹿鎮『風尚人文咖啡館』找到丙○○及
      戊○○，他倆正在用餐，後李仁雄向丙○○要購買右數量
      之毒品，丙○○載戊○○駕S320朋馳黑色自小客車，帶領
      我們之黑色日產自小客車從『風尚人文咖啡館』至一有『
      １』便利商店前（行程10至20分鐘）進行交易」「『阿醜
      』坐到我們車上後座，向李仁雄點交購毒現金，本來購價
      35萬元，後李仁雄請『阿醜』戊○○請示『阿水』丙○○
      『是否算32萬元』。後戊○○下車問丙○○後，上車說『
      可以』後，戊○○收現金32萬元，10分鐘左右，照片之人
      （指白金堂）即開 BMW老車來，將半塊海洛因交予後座之
      戊○○後，交給李仁雄」等語(見91年度毒偵字第721號偵
      查卷第1宗第257、258頁)；於檢察官偵訊時證述：「（問
      ：李仁雄的毒品向何人購買？）是向綽號阿水的人買的。
      」「(問：提示丙○○91他字543號卷附之相片，是否此人
      即是你所稱之阿水？）是」「（問：交易情形如何？）約
      在91年 5月份，我及李仁雄開車去向阿水買毒品，因阿水
      說有人跟車，所以後來一直將車開至台中縣東勢的某一家
      便利商店後，阿水即在我們的車窗邊說話，說東西馬上就
      來了，後來阿水即離開。隨後有一個年紀大的人即將毒品
      拿來後人就走了。之後由『阿醜』仔上車來收錢，當時買
      海洛因磚半塊價錢約30、40萬左右，實際金額已忘了」「
      （問：提示卷附白金堂相片，是否即是當時將海洛因磚交
      給『大頭仔』的人（即李仁雄）？）是，就是他沒錯」等
      情（見91年度毒偵字721號偵查卷第1宗第155、156頁）。
      證人李仁雄於警詢證述：「我曾於91年5月初約晚上7 、8
      點，載鄒金龍到台中縣沙鹿鎮『風尚人文咖啡館』，透過
      『阿醜』（指戊○○）之關係向阿水（指丙○○）以32萬
      元購買半塊海洛因（約4兩半)」「車到便利商店前，戊○○從丙○○車上下來至我車之後座靠駕駛座邊，戊○○先
      看我錢是否帶夠。後我要求戊○○去向丙○○講『可以算
      32萬』，後戊○○下車後問丙○○後，再進到我車內稱『
      可以』，點算過現金數目後，約 5至10分鐘，一開灰色老
      BMW之如口卡相片白金堂（Ｚ000000000)者，將車開靠近我
      左車旁，並由戊○○將半塊海洛因 1包，接手並交給我後
      ，再由丙○○開車載戊○○帶領我及鄒金龍至中棲路返回
      台中」（見91年度毒偵字第721號偵查卷第1宗第255、256
      頁）；於檢察官偵訊時證稱：「(問：5月初向丙○○購買
      毒品海洛因之確實地點及價格為何？）確實地點是梧棲的
      一家便利商店，那天說，在東勢是因地點不熟，記錯了。
      交易價格為原35萬，後向戊○○說可否算便宜一點，後來
      劉某問丙○○，才以32萬元成交。數量為半塊、4 兩半，
      但品質很差，已稀釋得很差」等語（見91年度毒偵字第72
      1號偵查卷第1宗第293頁)。查證人戊○○、鄒金龍、李仁
      雄三人於警詢、偵查中均證稱李仁雄曾向被告丙○○購買
      第一級毒品海洛因等情，且所證述內容大致相符，應堪採
      信。至證人李仁雄、鄒金龍雖於原審變異前詞，改稱不認
      識被告丙○○，綽號「阿水」之人並非被告丙○○云云，
      另證人戊○○亦稱，載運海洛因前來之「白金」非同案被
      告白金堂，被告丙○○亦未參與此事云云。惟證人戊○○
      就被告丙○○此部分之犯行，前已指證甚明，且證人鄒金
      龍、李仁雄於警詢中，就購買海洛因之主要情節，交易地
      點、價格、當時交易之具體情節，核與其於偵訊中所證述
      具體情節大致相符，顯見證人鄒金龍、李仁雄上述於警詢
      與偵訊之內容，顯應係出於自己親身經歷之事實，且核與
      證人戊○○前開所證述之內容，互核無訛。又證人戊○○
      、鄒金龍、李仁雄於法院庭訊時，對於警偵訊所述之內容
      ，並無主張受逼供刑求或其他不正之方法，顯係出於自由
      意志下所為之陳述。是證人戊○○、鄒金龍、李仁雄於警
      詢、偵查中所為證述應屬真實，且具有較可信之情況，應
      得作為認定被告丙○○犯行之證據。證人戊○○、李仁雄
      、鄒金龍翻異前證，應係事後迴護被告丙○○之虛偽證詞
      ，不足採信。另同案被告白金堂係駕駛何一車牌號碼之BM
      W 廠牌之自小客車，載運半塊海洛因磚前去台中縣梧棲鎮
      ○○路○段與永興路一段之交叉口附近之「１便利超商」
      交給戊○○，尚屬不明，縱使同案被告白金堂所有車牌P9
      －6428號之BMW廠牌自小客車，係於91年6月底才辦理過戶
      ，亦不能認定同案被告白金堂在辦理過戶之前，一定無法
      駕駛上開車輛，則同案被告白金堂此部分所辯，亦非可採
      為有利被告丙○○之論據。
  四、上揭91年 5月間某日，簡龍泉夥同嘉義綽號「阿順」等二
      位買主，欲向丙○○購買乙塊海洛因磚，嗣由戊○○駕車
      將乙塊海洛因磚載至指定之交易地點時，為嘉義之買主「
      阿順」等二人，各持乙把手槍以黑吃黑之方式，將該塊海
      洛因磚予以搶走，而交易未成功等事實，業據證人戊○○
      於警詢中證稱：「在91年4、5月間，簡某介紹嘉義來的買
      方（不知名之男子）兩人要向阿水購買1塊（約9兩）海洛
      因磚，當時約在柳楊東路與青島路口附近交易，在場有我
      、阿水、簡某與嘉義來的買方，在交易時，嘉義來的買方
      拿出兩隻槍枝，將此次交易的1塊（約9兩）海洛因磚搶走
      ，事後阿水要簡某負責」等語(見91年度毒偵字第721號偵
      查卷第1宗第79頁)；復於檢察官偵訊時證稱：「因簡龍泉
      是透過文雄來找我的，所以阿水認為我要負擔一部分的責
      任，當時嘉義來的買主一人持一把槍抵住我，就把我原本
      要賣的海洛因搶走了，約9兩重」等情(見91年度毒偵字第
      721號偵查卷第1宗第218頁)明確。核與證人簡龍泉於臺中
      市調查站接受檢察官訊問時結證：「我是與嘉義阿寶的朋
      友阿順一起去買的，另一個是阿順的朋友，綽號不詳，一
      起去購買，當時我是透過戊○○的朋友與戊○○聯絡，後
      來嘉義的朋友坐我的車至青島路與柳楊東街口附近等，而
      戊○○與丙○○各開一部車來，而阿順他們上戊○○他們
      的車，叫我回原來的地方等，不要跟，過沒多久，戊○○
      的朋友綽號『文雄』者，即打電話來說東西被搶，叫我到
      現場去」「後來叫草屯的一位老潘出來協調，保證我不會
      跑，由我賠才了事」等語(見91年度毒偵字第721號偵查卷
      第2宗第59、60頁)。查此部分毒品買賣既未實際完成交易
      ，尚難認定上開證人有無中生有而虛擬情節誣攀被告丙○○之動機。且前揭各證人於警詢、偵訊中，就購買海洛因
      之主要情節，交易地點、價格、當時交易及後來發生「黑
      吃黑」等情形，證述互核相符，足見所證並非虛構。又上
      開各證人於法院庭訊時，對於前開警詢、偵訊所述之內容
      ，並無主張受逼供刑求或其他不正之方法，顯係出於自由
      意志下所為之陳述。是證人戊○○、簡龍泉於警詢、偵查
      中所為證述應屬真實，且具有較可信之情況，當可作為認
      定被告丙○○犯行之證據。
  五、蔡獻瑞與簡龍泉於91年5月間某日至6月間，有集資共同向
      被告丙○○購買海洛因 3次等情〔即犯罪事實欄二、(五)
      至(七)〕，迭據證人蔡獻瑞於警詢、偵查中證述明確。其
      中在臺中市調查站證稱：「（經提示『丙○○口卡』，詳
      視後作答）我認識此人，他有二個綽號叫做『阿猴』、及
      『阿水』，通常我都稱他為『阿水』，我並不知道他的本
      名，我與他並沒有私人恩怨」「於今年 5月間，透過我草
      屯朋友簡龍泉向『阿水』購買海洛因，每次數量均為一塊
      ，重量為9兩3，價格為70萬元，均係由簡龍泉出面跟『阿
      水』談，我總共向『阿水』購買 4次。通常我們在交易前
      ，係先透過簡龍泉出面與『阿水』談妥價格後，錢先交給
      『阿水』，再由『阿水』的手下『阿醜』將海洛因交給我
      。我第一次與『阿水』交易數量為一塊，係由我與草屯綽
      號『大頭』共同合資70萬元，係 5月初在台中市○○○路
      及黎明路附近之『米堤汽車旅館』前交易，當時是由與『
      阿水』與『阿醜』各開一部車帶我及簡龍泉至『米堤汽車
      旅館』準備交易，可是『阿水』發現有一部藍色箱型車一
      再跟蹤我們，經『阿水』通知該藍色箱型車係調查局的車
      子在跟蹤，因此取消交易；後來三次亦都改在台中市十期
      重劃區尊龍大舞廳附近之『甲天下賓果餐廳』交易，最後
      三次都有完成交易」「我於91年8月5日在貴站所供述之第
      一次與『阿水』交易之處所『米堤汽車旅館』應改為『米
      奇汽車旅館』，而後面三次交易地點『甲天下賓果餐廳』
      應為『甲天地賓果餐廳』」「第一次大約在今年 5月底，
      我出65萬元，簡龍泉出 5萬元，由簡龍泉出面與阿水談妥
      價格，以每塊（重量為9兩3）70萬元交易。第二次約在 6
      月中旬，我出60萬元，簡龍泉出 7萬元，也是由簡龍泉出
      面與『阿水』談妥價格以每塊（重量為9兩3）67萬元交易
      ，但是第二次的品質不好，由我再出14萬元，而『阿水』
      則再補2兩重給我。第三次大約是在6月底由我出40萬元，
      簡龍泉出30萬元，也是由簡龍泉出面與『阿水』談妥價格
      以每塊（重量為9兩3）70萬元交易。這三次交易都是我在
      『甲天地賓果餐廳』拿錢給簡龍泉，由簡龍泉出面與阿水
      交易，而我則在『甲天地賓果餐廳』裡面打電動玩具，等
      簡龍泉取回海洛因」等語(見91年度毒偵字第721號偵查卷
      第1宗第82、83頁、第106、107頁)；於檢察官偵訊時復稱
      「我與簡龍泉合夥買的，交錢給他時，他有說要向綽號『
      阿水』者買的」「（問：提示卷附丙○○相片，是否即賣
      你毒品綽號阿水的丙○○？）是，他另一個綽號叫阿猴」
      「（問：如何確認是跟阿水購買？）因有一次購買到海洛
      因塊，品質不好，我有與阿水通過電話，我另外再出14萬
      元，他另外補2兩給我」「(問：如何確認通話的是阿水？
      ）因是簡龍泉先跟阿水講電話，後來簡龍泉才將電話交我
      講。另在 5月底即第一次時，我曾見到阿水把毒品拿到甲
      天地賓果餐廳給簡龍泉，之後簡龍泉就把東西分給我」「
      （問：第三次是否由你出40萬元，簡龍泉30萬元，由簡龍
      泉出面向丙○○購買？)是，這次他分得4兩65」等語（見
      91年度毒偵字第721號偵查卷第1宗第109、110頁、同上偵
      查卷第2宗第60、61頁)。核與證人簡龍泉於臺中市調查站
      證稱：「我認識蔡獻瑞，渠綽號為『毛瑞』，我們曾共同
      出資向綽號『阿水』之丙○○購買海洛因，第一次大約在
      今年5月底，蔡獻瑞出65萬元，我出5萬元，由我出面與『
      阿水』談妥價格以每塊（重量為9兩3）70萬元交易。第二
      次約在6月中旬，蔡獻瑞出60萬元，我出7萬元，也是由我
      出面與「阿水」談妥價格，以每塊（重量為9兩3）67萬元
      交易，但是第二次的品質不好，由蔡獻瑞再出14萬元，而
      『阿水』則再補2兩重給蔡獻瑞。第三次大約是在6月底，
      由蔡獻瑞出40萬元，我出20萬元，另由我朋友簡義文出資
      10萬元，也是由我出面與「阿水」談妥價格以每塊（重量
      為9兩3）70萬元交易。這三次交易都是蔡獻瑞在『甲天地
      賓果餐廳』拿錢給我，由我出面與阿水交易，而蔡獻瑞則
      在『甲天地賓果餐廳』裡面打電動玩具，等我取回海洛因
      ，第一次是我先將錢交給『阿水』，『阿水』才在『甲天
      地賓果餐廳』對面之裕毛屋，將海洛因交給我，當時阿水
      係駕其車號尾碼5788之黑色賓士轎車來交貨；第二次我在
      青島路四段與柳陽東街大圳旁先將錢交給『阿醜』，『阿
      醜』將錢轉交給『阿水』後，『阿醜』再騎機車過來將海
      洛因交給我；第三次也是在青島路四段與柳陽東街大圳旁
      交易，而此次是我先將錢交給『阿水』，再由『阿醜』將
      海洛因交給我，此三次交易完成後，我均回『甲天地賓果
      餐廳』與蔡獻瑞會合，回去後再依出資比率分配」「第一
      次於91年5月中旬（詳細時間我忘了）我和綽號毛瑞仔(蔡
      獻瑞)，一同合資70萬元（我出資5萬，另蔡獻瑞出資65萬
      ），在台中市○○路裕毛屋向綽號阿水購買海洛因磚乙塊
      ，當時我和綽號毛瑞仔（蔡獻瑞）一同前往，由我親自將
      70萬交給綽號阿水，綽號阿水將大衛杜夫香菸外殼內裝海
      洛因磚乙塊親手交給我；第二次於91年5月底(詳細時間我
      忘了），我和綽號毛瑞仔（蔡獻瑞），一同合資67萬元（
      我出資7萬，另蔡獻瑞出資60萬)，在台中市○○路與長島
      路旁，一樣向綽號阿水購買海洛因磚乙塊，當時我和綽號
      毛瑞仔（蔡獻瑞）一同前往，由我親自將67萬元交給綽號
      阿水，約過了10分鐘，另綽號阿醜騎機車過來，將乙塊海
      洛因磚用報紙包好親手交給我；第三次於91年 6月23、24
      日左右，我和綽號毛瑞仔（蔡獻瑞）、簡義文，一同合資
      70萬元（我出資20萬，另蔡獻瑞出資40萬、簡義文出資10
      萬），在台中市○○路與長島路旁，一樣向綽號阿水購買
      雙獅牌海洛因磚乙塊，當時我和綽號毛瑞仔（蔡獻瑞）一
      同前往，由我親自將70萬交給綽號阿水，約過了10分鐘，
      另綽號阿醜開自小客車9J－1361三菱銀色過來，將乙塊雙
      獅海洛因磚乙塊用報紙包好親手交給我」等語（見91年度
      毒偵字第721號偵查卷第1宗第140、141、196、197頁）大
      致相符。且於91年11月27日臺灣南投地方法院檢察署檢察
      官偵訊時，證人簡龍泉、蔡獻瑞均具結為同前之證述；證
      人戊○○就事實欄二、(六)(七)部分亦為同前之陳述（見
      91年度毒偵字第721號偵查卷第2宗第58至62頁）。又證人
      簡龍泉於原審法院 92年度訴字第105號被告戊○○違反毒
      品危害防制條例案件，亦證稱：「 (檢察官問：91年7月3
      日是否有在草屯鎮被查獲毒品？毒品來源？交易經過？）
      有，是向「阿水」的人買的，約在查獲前一個星期買的，
      我先將錢交給『阿水』，之後由戊○○拿來給我，我那時
      跟蔡獻瑞等人合資，打電話給『阿水』問有無貨，『阿水
      』叫我們在台中市○○路旁等，『阿水』是丙○○，戊○○綽號『阿醜』（台語）」等語。本院審酌前開證人戊○○〔就事實欄二、(六)(七)部分〕、簡龍泉、蔡獻瑞（均
      就事實欄二、(五)(六)(七)部分）於警詢與偵訊時，就購
      買海洛因之主要情節，諸如：購買之次數、地點、價格，
      二者均相吻合，顯見證人前開於警詢與偵訊之內容，應均
      係出於其親身經歷之事實。又證人戊○○、簡龍泉、蔡獻
      瑞於警詢、偵訊中所述並無受到逼供刑求或其他不正之方
      法，應係出於自由意志之下所陳述。是渠等於警詢、偵查
      時之證述應屬真實，且具有較可信之特別情況，，應得作
      為認定被告丙○○犯罪之證據。至於證人簡龍泉、蔡獻瑞
      於原審法院及本院歷次審理時；證人戊○○於本院歷次審
      理時均改稱：被告丙○○並不是「阿水」云云，顯皆係迴
      護被告丙○○之虛偽證詞，尚無足採。
  六、前揭丁○○以840萬元向莊良賢購買 16塊海洛因，約定先
      行交貨，俟賣出後，再將價金匯至大陸給莊良賢，莊良賢
      乃於91年 5月23日指示李昱穎將海洛因磚16塊攜至台中，
      丁○○即聯絡被告丙○○，搭乘由戊○○駕駛之轎車前往
      約定之台中市○○路與五權西路口某機車行前，經確認後
      ，被告丙○○即依丁○○指示，將16塊海洛因磚帶走，並
      交由戊○○藏放於台中市○○區○○路117巷19弄2之6號6樓
      ，丁○○於當日晚上，在台中市○○路與文心南二路口附
      近之「麗池咖啡廳」內，以200萬元之代價出售4塊海洛因
      磚予黃雪紅，並指示被告丙○○將 4塊海洛因磚帶至該處
      ，被告丙○○即通知戊○○拿取海洛因磚 4塊，由戊○○
      駕車與被告丙○○共赴麗池咖啡廳，將 4塊海洛因磚交予
      丁○○，再轉交給買主黃雪紅，嗣因黃雪紅於離開麗池咖
      啡廳時為警查獲，丁○○即指示剩餘之海洛因由丙○○自
      行出售，並將莊良賢在大陸之帳號給丙○○，囑丙○○將
      餘款 640萬元匯至大陸給莊良賢等事實，業據證人戊○○
      、丁○○、李昱穎於警詢、偵查中證述屬實。其中證人戊○○於91年11月1日偵訊時證稱：「 (檢察官問：91年5月
      23日下午是否有開車載丙○○、丁○○（提示口卡片）至
      五權西路及文心南路口，與北部送海洛因下來之人碰頭？
      ）日期記不清楚，但確有此事」「（問：丙○○把16塊海
      洛因磚搬至你車上後，是否即交由你保管？）是，丙○○
      跟我把東西拿至我哥哥位於台中市○○區○○路117巷19弄2
      之6號6樓住處藏放，當時我一人上去，丙○○在車上等」
      「（問：16塊海洛因磚後來如何處理？)其中有4塊，是丙○○於當天晚上要我拿下來，送至麗池咖啡廳交給丁○○
      ，後來我們就走了」「（問：他賣給何人，賣多少錢我不
      清楚，但我聽丙○○說，均賣給高雄一個長得很高的人，
      好像之前有與丙○○一起關過，綽號叫『長腳仔』，事後
      『長腳仔』又拿了3、4百萬現金要來跟丙○○買海洛因，
      後因基隆火燒船事件，所以沒有辦法供應給他」等語（見
      91年度偵字第4391號偵查影卷第60、61頁）；再於原審法
      院證稱：「那次是丙○○要我開車去麗池咖啡廳載他朋友
      ，當時我不知道他朋友名字，是後來調查站偵訊時，我才
      知道他名叫丁○○，丁○○綽號叫「阿岳仔』，是之前我
      聽丙○○告訴我，丁○○綽號「阿岳仔』，那次我開車到
      文心南二路麗池咖啡廳載他朋友，後來他朋友上車後，丙○○要我開車到五權南路跟文心路口，在那邊等朋友，當
      時我車上有丁○○跟丙○○，他們都坐在後座，我沒仔細
      聽他們說什麼，後來又有一輛銀色裕隆CEFIRO的車來，丙○○就叫我開車，銀色的車子跟著我繞，約 5至10分鐘後
      ，他們就叫我停車，丁○○就下車走向銀色的車子並開車
      ，後來丙○○要我繼續開車，開了 5至10分鐘後，丙○○
      要我停車，銀色的車子這時就靠在我前面，後來丙○○下
      車走向銀色車子，並自該車拿一包東西回到我車上，我就
      開車走了，那包東西丙○○要我帶回家放，我回家打開看
      後，發現是16塊海洛因，但全部已有敲碎，用一包包著，
      共包16包，那天晚上，丙○○打電話給我說，要來找我，
      見面後，丙○○要我將白天拿的海洛因取 4包出來，丙○○要我開車載他去麗池咖啡廳，當時丁○○已在咖啡廳，
      丁○○見我們到後，就走出來，由我搖下車窗，將 4包海
      洛因交給丁○○，我們就走了，丁○○後來將海洛因交給
      誰我就不知道了，剩下的12包海洛因，丙○○陸續跟我拿
      走了」等語（見原審卷第1宗第263、264頁)。證人李昱穎
      於91年10月22日台中市調站接受詢問時，證稱：「91年 5
      月23日凌晨（確實時段已記不清楚），莊良賢由大陸打電
      話給我，要我取出我代為保管海洛因磚16塊，於當日下午
      到台中市交給前述之『岳兄』，渠並留『岳兄』電話給我
      ，要我到台中時聯絡『岳兄』，我即依莊良賢指示，於當
      日中午帶著要交給『岳兄』之16塊海洛因磚，由宜蘭市出
      發南下台中，我約於當日下午 3點多時，到達台中市○○
      路的交流道，我即與『岳兄』聯絡要在何處見面，渠即要
      我到文心路與五權西路交叉口的地方見面，渠並問我，開
      何種車輛？顏色及車號，我即告知，我係開銀色裕隆車號
      T8－6575的車子後，即依『岳兄』指示出發到文心路與五
      權西路交叉口之機車行前等他，大約等了10幾分鐘，有一
      部銀色的轎車開到我車子旁，當時有 3個人，而前述『岳
      兄』即問我是否為『骨頭』（我的綽號），我亦問他是否
      為『岳兄』，雙方確認身分後，渠即指示我的車子，跟他
      們的車子走，兩部車子即在台中市○○路附近道路繞行，
      後來『岳兄』即上我的車子，我即將我帶下來的16塊海洛
      因磚展示給他看，他並沒有要我馬上交給他，渠指示我載
      他跟著前面銀色車子走，回五權西路上後，前述銀色車子
      停下來，我亦跟著停車，在車子行進過程中，『岳兄』有
      打電話給銀色車子裡的人，俟兩方車輛停止後，前面銀色
      車子有下來一留平頭的男子到我車旁，我即將該16塊海洛
      因磚展示給他看，確認後交給該名男子，該男子即帶前述
      16塊海洛因磚回到銀色車子後離去，而『岳兄』則自行離
      去，至於『岳兄』如何離開現場，我則不清楚，雙方交易
      完成後，我問『岳兄』高速公路的方向，即沿五權西路上
      高速公路北上，返回北部」等語（見91年度偵字第4391號
      偵查卷第33、34頁）；91年10月22日檢察官偵訊時結證：
      「莊良賢在當日凌晨，從大陸打來告訴我，叫我拿16塊至
      台中市給『岳兄』，他當時有給我岳兄的電話，叫我至台
      中時再打他的電話跟他確認，他的電話我已不記得了，我
      的手機應是0000000000，不然就是0000000000，都是我跟
      丁○○單線聯絡，到了五權西路及文心路口的機車行時，
      『岳兄』有搖下車窗叫我跟他走，走了一段路，『岳兄』
      他即上我的車，叫我再跟前面的車走，在走了一段後，前
      面的車停下，就下來一個留平頭的人，把海洛因磚16塊搬
      走，再上他原來的車離開，而『岳兄』是自行離開的」「
      （檢察官問：『岳兄』是否即是剛才提示之丁○○？）是
      」「（問：留平頭取走16塊海洛因磚的是否就是剛才提示
      相片之丙○○？）是」「（問：有關交易之價格及取款之
      方式，清不清楚？）不清楚，我只是依莊良賢指示去送貨
      而已」等語（見91年度偵字第4391號偵查影卷第53至54頁
      ）。另證人丁○○於91年10月31日檢察官偵訊時亦證稱：
      「（檢察官問：16塊海洛因之交易情形為何？）我向『阿
      賢』買的，是他打電話給我，說他會叫人送下來給我，叫
      我留一支電話，他會叫他打電話與我，當天我跟丙○○、
      戊○○三人去接的，當時由戊○○開車載我們去，我們與
      李昱穎是在文心路與五權西路之機車行碰面，碰面後，我
      要李昱穎跟我們走，走了一段路後，換我上李昱穎的車繼
      續跟戊○○開的車，直至戊○○停車後，我們也跟著停車
      ，後來丙○○即下車，將16塊海洛因磚從李昱穎的車搬上
      戊○○的車，然後就各自走各自的了」「（檢察官問：16
      塊海洛因磚後來如何處理？）先寄放丙○○那裡，當天晚
      上我有打電話給丙○○，叫他叫小弟送 4塊至麗池咖啡廳
      ，後來他打戊○○送 4塊來，後來這4塊以200萬之價格賣
      黃雪紅，結果他出去就被捉了」「 (檢察官問：跟莊良賢
      的這16塊交易情形為何？)當時約定 2塊即一對105萬，先
      給我貨，待我賣出後，我再匯至大陸給他」「（檢察官問
      ：丙○○、戊○○事後如何處理剩餘的12塊？）我不清楚
      ，他們都賣掉了，然後我告訴丙○○大陸的帳號，請他直
      接匯過去，因16塊是840萬，我自己匯了200萬，所以丙○○他應該匯了 640萬，至於他匯幾次我不記得了，但他每
      次匯完都有拿憑條給我看」「（檢察官問：本次16塊海洛
      因磚交易你賺多少？）我沒有賺，因第一天晚上黃雪紅他
      們就出事了，所以我就沒再管，丙○○的東西都是戊○○
      幫他處理，所以剩餘的12塊稀釋成幾塊或每塊賣多少錢我
      都不清楚」等語（見91年度偵字第4391號偵查卷第57頁）
      。查前開證人戊○○、丁○○、李昱穎於不同時間接受訊
      問所證述之內容，對於交易毒品之地點、數量、交易之具
      體情形，互核一致，應無串連誣陷被告丙○○之可能，自
      屬真實可信。且依證人丁○○上開所稱：該16塊海洛因磚
      是其向莊良賢所買，由被告丙○○將該16塊海洛因磚從李
      昱穎的車搬上戊○○的車，當日晚上要出售 4塊海洛因予
      黃雪紅時，亦通知被告丙○○囑其小弟即證人戊○○送至
      麗池咖啡廳，其後剩餘的海洛因則由被告丙○○自行出售
      ，並囑被告丙○○將餘款 640萬元匯至大陸給莊良賢，被
      告丙○○每次匯完均有出示憑據給丁○○等情，堪認該16
      塊海洛因磚雖由丁○○向莊良賢購入，惟係供被告丙○○
      與丁○○、戊○○等人共同販賣甚明。至證人戊○○、丁○○、李昱穎於本院審理時均改稱：丙○○並未參與此次
      犯行云云；證人丁○○另證述：16塊海洛因係莊良賢要伊
      交給綽號「阿猴」者，其中 4塊係莊良賢要伊交給黃雪紅
      云云，與前揭所述皆不相符，應係迴護被告丙○○之虛偽
      證詞，均難以採信。
  七、此外，復有電動研磨機1具、海洛因壓模工具1組、海洛因
      分裝工具1包、磅秤 2台、裝粉末膠囊塑膠管1條、小空包
      裝袋363個、大空包裝84個、海洛因分裝墊板5片、大分裝
      袋 4個、千斤頂1組、大小壓模工具各1組、稀釋海洛因用
      之葡萄糖粉17包半、分裝袋20個及分裝吸管 1支等性質上
      供販賣海洛因稀釋分裝使用之物品，扣案可資佐證。
  八、被告丙○○雖辯稱：警方先前要求伊配合查緝洪劍昌，因
      伊不願配合，員警為報復，乃借提戊○○ 3日方回戒治所
      ，其間使之與女友姦宿，誘使戊○○為不實之指證而入罪
      於伊云云，並舉證人戊○○、甲○○、乙○○為證。經查
      ：證人甲○○雖證述：91年9月至92年5月間（確切時間係
      91年 8月13日至95年5月13日，有臺灣臺中監獄96年月3日
      中監正戒字第0960002957號函可憑）在臺中戒治所強制戒
      治，戊○○亦一同在戒治所，他曾被借提3、4次，都是當
      天晚上回來，他被借提回來曾說腳都軟了，問他原因，他
      說警察叫他太太到那邊與他獨處，後來他太太有寫信來，
      抱怨當日獨處時地板太硬。警察告訴戊○○如果配合警方
      辦案，就會叫他太太與他獨處，受刑人如果有好處，就會
      配合等語（見本院更(三)卷第157、158頁）。證人戊○○亦
      證稱：在臺中戒治所曾與甲○○同房約 3個月，戒治期間
      警方曾借提2、3次，每次均有讓我和女友見面，偵訊筆錄
      製作完成，警方會讓我們在辦公室或居留室獨處，有較親
      密的身體接觸，但不可能發生性關係。（檢察官問：甲○○剛才作證，說你曾經告訴他，警察給你與女友作愛，以
      此引誘你對被告不利的供詞？）那是3、5年前的事情，我
      與甲○○閒聊有無吹噓，我忘記了。在南投看守所曾被調
      查站借提出去2、3天才回來，都是在辦公室一直問案情等
      語（見本院更(三)卷第159、160頁）。另證人乙○○則證述
      ：某次和被告丙○○碰面，有某個分局三組的人員在場，
      是被告丙○○找我，請我找那位警察朋友出來，有事情要
      商量，他們二人在談事情，我在喝酒不清楚，可能因為一
      件開槍傷人的事情，應該是被告有涉及藏匿人犯，我朋友
      請被告要交人出來，警察朋友並無要我轉達被告丙○○如
      果不交人出來會有何後果。（被告問：當場警察是否叫我
      交出洪劍昌，否則會死的很慘？）對，警察有叫你交人出
      來沒錯，但那個人的名字我忘記了等語（見本院更(三)卷第
      162、163頁）。惟被告所指要求其配合查緝洪劍昌之員警
      係南投分局洪小隊長（見本院更(三)卷第130頁)，惟本件被
      告丙○○販賣毒品案件係臺灣南投地方法院檢察署檢察官
      於91年7月3日查獲簡龍泉並聲請羈押獲准後，於偵查過程
      中知悉綽號「阿水」之被告丙○○及綽號「阿醜」之戊○○屬販毒集團（參簡龍泉91年7月6日警詢筆錄），乃於91
      年7月22日簽分91年度他字第543號並指揮臺中市調查站等
      單位偵辦，經證人戊○○於91年8月3日、同年8月5日在臺
      中市調查站坦承前揭與被告丙○○共同販賣海洛因等經過
      ，因而查獲，且經陸續偵辦訊問證人簡龍泉、蔡獻瑞、丁○○、李昱穎、鄒金龍、李仁雄等人之結果，均印證戊○○所述被告丙○○有共同販賣海洛因之行為，確屬真實等
      情，有臺灣南投地方法院檢察署91年度他字第 543號、91
      年度偵字第4022號、91年度毒偵字第 721號偵查卷證可佐
      ，足見本案之查獲與員警要求被告丙○○配合查緝洪劍昌
      無關。又如前揭證人甲○○、戊○○所證，員警於偵訊後
      ，縱有讓戊○○與其女友在辦公室或居留室獨處，惟其時
      間係在91年 8月13日之後，實難認檢警於91年8月3日、同
      年8月5日對戊○○有何不當取供之情事。況如前所述，證
      人戊○○於檢察官詰問員警有無讓其與女友作愛，以此引
      誘其對被告不利的供詞時，答稱：我與甲○○閒聊有無吹
      噓，我忘記了等語，顯見證人戊○○亦認所謂之利誘取證
      乃屬吹噓，並非實情。另本院依被告之聲請，向臺灣臺中
      戒治所、臺灣臺中監獄函查結果，亦無戊○○經借提 3日
      始回監所之紀錄，有臺灣臺中戒治所95年12月21日中戒所
      行字第0950400203號函及附件、臺灣臺中監獄96年4月3日
      中監正戒字第0960002957號函在卷可憑（見本院更(三)卷第
      84至110、133頁）。是被告丙○○辯稱本件係因伊不願配
      合查緝洪劍昌，員警為報復，乃借提戊○○ 3日方回戒治
      所，其間使之與女友姦宿，誘使戊○○為不實之指證而入
      罪於伊云云，顯屬拼湊編造，並無可採。
  九、我國查緝毒品之施用或販賣一向執法甚嚴，對於販賣毒品
      者尤科以重度刑責，使海洛因等毒品均益趨量微價高；又
      販賣毒品者，非可公然為之，亦無公定之價格，不論任何
      包裝，均可任意稀釋、分裝而增減分量，而每次買賣之價
      量，亦可能隨時依雙方間之關係深淺、資力、需求量及對
      行情之認知、來源是否充裕、查緝是否嚴緊，購買者被查
      獲時供述購買對象之可能性風險之評估等，因而異其標準
      ，並機動調整，非可一概而論，販賣之利得除經坦承犯行
      或價量俱臻明確外，委難察得實情，惟販賣者從價差或量
      差中牟利方式雖異，其意圖營利之非法販賣行為則一。本
      件被告丙○○自始否認販賣海洛因之犯行，無法查得販賣
      之實際利得若干，惟被告丙○○與購毒者並非至親或有特
      殊情誼，當無可能屢屢甘冒重典，僅依購入價格轉售而毫
      無利得，是其有營利之意圖，要無疑義。又丁○○以 840
      萬元向莊良賢購入海洛因磚16塊，每塊成本52.5萬元，自
      不可能賠錢僅以每塊50萬元即4塊共200萬販賣給黃雪紅，
      而本案既查獲為數甚夥之稀釋葡萄糖粉及研磨、壓模工具
      ，堪認販賣予黃雪紅之 4塊海洛因，應經稀釋重壓，並非
      販入之原狀，此由證人戊○○於原審證述其回家打開看，
      該16塊海洛因已全部敲碎，用一包包著等語即可推知，尚
      難單以塊數計算，認此部分無營利之意圖。
  十、綜上所述，被告丙○○前揭販賣海洛因之犯罪事證已臻明
      確，其所辯乃畏罪卸責之詞，無可採信，此部分之犯行洵
      堪定，應依法論罪科刑。
肆、關於被告丙○○違反槍砲彈藥刀械管制條例部分：
  一、被告丙○○於91年4、5月間，將其所有之改造90手槍（槍
      枝管制編號：0000000000）1支、口徑9MM制式子彈15顆、
      土造子彈1顆、改造80子彈2顆，在其位於台中市○○路○
      段182號20樓之3住處轉讓予戊○○等情，業據證人戊○○
      於檢察官詢問時證述明確(見91年度毒偵字第721號偵查卷
      第2宗第63頁)，並有上開槍、彈扣案可資佐證。該等槍彈
      經送鑑定結果，認：(1)手槍係由仿 BERETTA廠M9型半自動
      手槍製造之金屬玩具手槍更換 9MM制式槍管改造而成之改
      造手槍，機械性能良好，可供擊發子彈使用，具殺傷力。
      (2)90子彈16顆，其中15顆係口徑 9MM制式子彈，經實際試
      射3顆，均可擊發，皆具殺傷力；另1顆係土造子彈，具直
      徑 8.7MM土造金屬彈頭，經實際試射，可擊發，具殺傷力
      。(3)80子彈2顆，均係土造子彈，具直徑7.9MM土造金屬彈
      頭，採樣 1顆經實際試射，可擊發，均具殺傷力。有內政
      部警政署刑事警察局91年 8月21日刑鑑字第0910210529號
      槍彈鑑定書在卷可憑（見91年度偵字第3042號偵查卷第41
      至52頁）。
  二、被告丙○○於91年7月2日下午，在不詳地點，轉讓仿造轉
      輪手槍（槍枝管制編號：0000000000）1支、口徑0.357吋
      制式子彈 6顆予洪劍昌等情，亦據證人許素香於警詢證稱
      ：「我們住在彰化縣伸港鄉○○村○○路80巷 2號，當時
      丙○○（綽號：阿水）來找我們，便用他所開來的自小客
      車將洪劍昌載出去，當洪劍昌回到伸港鄉○○村○○路80
      巷2號樓上房間時，便將該支銀色357轉輪手槍及子彈 6顆
      取出（其中1顆在把玩時走火擊發，警方取獲時僅剩5顆子
      彈），放置床舖枕頭下方時被我看見，我即向洪劍昌問，
      怎會有那支槍？洪劍昌回答我說：是丙○○（綽號：阿水
      ）拿給他的，並說是之前(91年6月下旬）我們在丙○○（
      綽號：阿水）台中市住處所看到的那支槍」「丙○○（綽
      號：阿水）將該槍彈交給洪劍昌後，洪劍昌取得該槍彈後
      從未離身，該槍械很新穎、槍身光量且槍管前端有 3個小
      孔」等語（見91年度偵字第3965號偵查卷第27、28、32、
      33頁）；91年11月29日檢察官詢問時結證：「〔問：（提
      示卷附357手槍1把）洪劍昌91年8月9日在鹿港被警方圍捕
      時，舉槍自盡，現場遺留這把槍跟子彈，怎麼來的？〕在
      91年 6月下旬，我與洪劍昌曾至丙○○文心路住處找他，
      當時他有拿出一批軍火來展示，當時其中也有這把槍，後
      來在7月2日下午時，丙○○至伸港鄉我們藏匿的地方找洪
      劍昌出去，後來洪劍昌回來的時候，就有這把槍及 6顆子
      彈，洪劍昌有告訴我說是丙○○給他的，結果洪劍昌有不
      小心走火1發，只剩5顆子彈」等語（見91年度偵字第3965
      號偵查卷第67、68頁），可見證人許素香曾在被告丙○○
      住處見過該把手槍，且對該把手槍之槍身為銀色、槍管前
      端有 3個小孔等特徵印象至為深刻，其後復在家中看見洪
      劍昌把玩該把手槍。是證人許素香雖未親自目睹被告丙○○將該把手槍及子彈交給洪劍昌，而係經由洪劍昌告知此
      事，惟證人許素香既已證述其先前曾在被告丙○○住處見
      過該把手槍，其後復在家中看見洪劍昌把玩同一把手槍，
      並經洪劍昌告知該把手槍及子彈係被告丙○○所給的，復
      無證據證明證人許素香有受逼供刑求或其他不正之方法而
      為上開陳述，則證人許素香顯係出於自由意思下所為之前
      揭證言，堪可採信。況證人戊○○亦於偵訊時陳述：「（
      問：有無見過丙○○的357手槍‧‧‧？)有」「（問：有
      何特徵？)因357手槍的轉輪有點故障，槍管前有鑽孔」「
      （問：357手槍是何色？)銀色，槍柄是土黃色」等語（見
      91年度毒偵字第721號偵查卷第2宗第5、6頁），益見該把
      仿造轉輪手槍原確係被告丙○○所持有，且洪劍昌之所以
      持有該等槍彈，乃係被告丙○○所交付。又證人戊○○、
      許素香二人對被告丙○○交付洪劍昌槍枝之特徵供述相符
      ，並有台灣南投地方法院檢察署檢察官製作之履勘筆錄及
      槍枝照片6張可憑，復有仿造轉輪手槍 1支及口徑0.357吋
      制式子彈 5顆扣案可資佐證。該等槍彈經送鑑定結果，認
      ：(1)手槍（槍枝管制編號：0000000000號)係由仿美國SMI
      THW&ESSON廠轉輪手槍製造之仿造槍，槍管內具6條左旋來
      復線，機械性能良好，可擊發口徑 0.357吋制式子彈，具
      殺傷力。(2)子彈5顆，均係口徑0.357吋制式子彈，經試射
      3 顆，均可擊發，皆具殺傷力。有內政部警政署刑事警察
      局91年 9月19日刑鑑字第0910212618號槍彈鑑定書在卷可
      憑（見91年度偵字第3965號偵查卷第43至57頁）。
  三、雖證人戊○○在偵查中陳稱：「丙○○ 357手槍，可能借
      給綽號老昌仔的男子，因老昌仔被通緝，好像有聽說老昌
      仔要跟張某借此槍，因為當時老昌係身上只有一支90手槍
      云云」，然證人戊○○此部分證詞，內容並不確定，為其
      臆測之詞，依法不得作為證據，附此敘明。至證人許素香
      於原審法院及本院審理時變異前開證詞，改稱並不知悉洪
      劍昌系爭手槍、子彈之來源，顯係迴護被告丙○○之詞，
      自不足採。另證人巫秋雄雖於本院上訴審證稱，此係其與
      洪劍昌一起到彰化縣芬園鄉向「阿鴻」所借，惟在原審法
      院已改稱不知洪劍昌上開手槍、子彈來源之許素香卻證稱
      ：「當天我們是和巫秋雄在清泉崗那邊，後來我就和洪劍
      昌到全興路（彰化縣伸港鄉）那邊去拿換洗的衣服，洪劍
      昌先出去一下，再回來就有看到那把白色的槍」等語（見
      原審卷第2宗第333頁）。依據證人許素香之證詞，證人巫
      秋雄當時並未同行，且洪劍昌出去一下即回，應不可能與
      巫秋雄同往彰化縣芬園鄉向「阿鴻」借來上開槍、彈。而
      證人許素香在原審法院上開審理期日已證述被告丙○○並
      未犯罪，茍有證人巫秋雄所證上情，應不致不為證述。反
      係證人巫秋雄於本院上訴審證稱：其未將此事向他人講過
      ，伊亦不認識被告丙○○等語，而與洪劍昌同居之許素香
      不知巫秋雄所證上情，被告丙○○卻可聽聞此事，並請證
      人巫秋雄出庭為證，實有違情理。是本院審酌上情，認以
      證人許素香、戊○○於偵查中之證詞較屬可信，證人許素
      春在法院審理翻異前證及巫秋雄上開證言，均屬迴護被告
      丙○○之虛偽證詞，皆無可採信。
  四、綜上所述，被告丙○○轉讓上開手槍及子彈之犯罪事證已
      臻明確，其所辯乃畏罪卸責之詞，無可採信，此部分之犯
      行亦洵堪定，應依法論罪科刑。
伍、被告行為後，94年 1月26日修正公布之槍砲彈藥刀械管制條
    例已於同年月28日施行；94年2月2日修正公布之刑法，亦於
    95年7月1日施行，應依刑法第2條第1項之規定比較應適用之
    法律如下：
  一、罪刑方面：
    (一)比較原則：應就罪刑有關之共犯、未遂犯、想像競合犯
        、牽連犯、連續犯、結合犯、以及各種加重原因（如累
        犯加重等）、各種減輕原因（如自首減輕等）暨其他法
        定加減原因（如身分加減）與加減例等一切情形，綜其
        全部罪刑之結果而為比較（最高法院95年第 8次刑事庭
        會議決議參照）。
    (二)修正前槍砲彈藥刀械管制條例第11條第 2項：「未經許
        可，轉讓、出租或出借前項所列槍枝者(即同條例第4條
        第1項第1款所稱其他可發射金屬或子彈具有殺傷力之各
        式槍砲），處三年以上十年以下有期徒刑，併科新臺幣
        七百萬元以下罰金」，業經修正刪除，移列為同條例第
        8條第2項規定：「未經許可，轉讓、出租或出借前項所
        列槍枝者（即鋼筆槍、瓦斯槍、麻醉槍、獵槍、空氣槍
        或同條例第4條第1項第 1款所定其他可發射金屬或子彈
        具有殺傷力之各式槍砲），處五年以上有期徒刑，併科
        新臺幣一千萬元以下罰金」，比較其法定刑，自以適用
        修正前槍砲彈藥刀械管制條例第11條第 2項之規定，對
        行為人較有利。
    (三)修正刑法第33條第 5款規定：「罰金：新臺幣一千元以
        上，以百元計算之」，經比較修正前刑法第33條第 5款
        、罰金罰鍰提高標準條例第 1條前段、現行法規所定貨
        幣單位折算新臺幣標準第 2條等規定之適用結果，有關
        毒品危害防制條例第4條第1項、修正前槍砲彈藥刀械管
        制條例第11條第2項、槍砲彈藥刀械管制條例第12條第2
        項所規定法定刑罰金部分之最低額，於修正前為銀元10
        元即新臺幣30元；修正後則為新臺幣1000元，是此部分
        當以修正前之法律較有利於行為人。
    (四)修正刑法第28條既限縮共同正犯之參與類型，自較有利
        於行為人。
    (五)修正刑法已刪除第56條連續犯之規定，此刪除雖非犯罪
        構成要件之變更，但顯已影響行為人刑罰之法律效果，
        自屬法律有變更。經比較新、舊法結果，修正前應以一
        罪論；修正後則應數罪併罰，自以修正前之法律較有利
        於行為人。
    (六)綜上，修正之法律僅共犯之規定較有利於行為人，惟被
        告丙○○已共同實行犯罪行為，無論依修正前、後之規
        定，均應論以共犯，則綜合比較結果，修正之法律未較
        有利於行為人，有關罪刑部分自應全部適用修正前之法
        律。
  二、非關罪刑之裁量權行使部分：依修正前刑法第42條第 2項
      及刪除前罰金罰鍰提高標準條例第 2條規定，關於易服勞
      役之折算標準為銀元 100元、200元、300元，勞役期限不
      得逾6個月。而修正後刑法第42條第3項規定之折算標準為
      新臺幣1000元、2000元、3000元，勞役期限不得逾 1年。
      本件販賣毒品部分，宣告併科罰金數額為 500萬元，其折
      算標準均應按日數比例折算，惟比較勞役期限之結果，新
      法為1年，舊法為6個月，此部分自以修正前之法律較有利
      於被告丙○○。又轉讓改造手槍部分，宣告併科罰金50萬
      元，比較折算標準及日數之結果，舊法滿 6個月，新法則
      可未逾 6個月，是此部分以修正後之法律較有利於被告丙○○。
  三、修正刑法第55條關於想像競合之規定：「一行為而觸犯數
      罪名者，從一重處斷。但不得科以較輕罪名所定最輕本刑
      以下之刑」，與修正前相較，所增加之但書乃法理之明文
      化，非屬法律變更（最高法院95年第 8次刑事庭會議決議
      參照），自無庸依刑法第2條第1項之規定為新舊法比較，
      應逕依修正刑法第55條之規定，論以想像競合犯。
陸、按海洛因屬毒品危害防制條例第2條第2項第 1款所指之第一
    級毒品，又販賣毒品並不以販入之後復行賣出為構成要件，
    如以營利為目的，將毒品購入或將毒品賣出，有一於此，其
    犯罪即經完成，均不得視為未遂(最高法院25年非字第123號
    、67年台上字第2500號判例參照）。是核被告丙○○所為犯
    罪事實欄二、(一)(三)(五)至(八)部分之犯行，係犯毒品危
    害防制條例第4條第1項之販賣第一級毒品既遂罪；所為犯罪
    事實欄二、(二)(四)部分之犯行，係犯毒品危害防制條例第
    4 條第6項、第1項之販賣第一級毒品未遂罪；所為犯罪事實
    欄三部分之犯行，係犯修正前槍砲彈藥刀械管制條例第11條
    第 2項之未經許可轉讓改造手槍罪及槍砲彈藥刀械管制條例
    第12條第2項未經許可轉讓子彈罪(未經許可轉讓子彈罪新法
    未修正），起訴書就被告丙○○轉讓改造手槍部分，認係犯
    違反槍砲彈藥刀械管制條例第7條第1項之罪，起訴法條容有
    未洽，應予變更。又被告丙○○與同案被告白金堂、及共同
    正犯戊○○、以及丁○○共同販賣第一級毒品部分（如事實
    欄所載），其等之間各就參與部分互有犯意聯絡及行為分擔
    ，應論以共同正犯。被告丙○○前開持有第一級毒品之低度
    行為，為販賣之高度行為所吸收，不另論罪。被告丙○○先
    後多次販賣第一級毒品既遂、未遂之犯行，時間緊接，所犯
    為構成要件相同之罪，顯係基於概括犯意反覆為之，應依修
    正刪除前刑法第56條連續犯之規定，論以較重之販賣第一級
    毒品既遂罪一罪，除法定本刑為死刑或無期徒刑部分依法不
    得加重其刑外，餘則加重其刑。又被告丙○○前開未經許可
    轉讓系爭槍彈之犯行，其轉讓行為前必先有將該物置於自己
    實力支配之下之持有行為，則此持有係轉讓前之當然結果，
    不另就持有予以論罪。被告丙○○同時同地以一轉讓行為，
    同時觸犯修正前槍砲彈藥刀械管理條例第11條第 2項之未經
    許可轉讓改造手槍及同槍砲彈藥刀械管制條例第12條第 2項
    未經許可轉讓子彈等二罪名，為想像競合犯，應從一重依轉
    讓改造手槍罪處斷。被告丙○○所為二次轉讓槍枝之行為，
    時間緊接，所犯罪名相同，顯係出於概括犯意為之，應依修
    正刪除前刑法第56條連續犯之規定，以一罪論，並加重其刑
    。被告丙○○所犯上開販賣第一級毒品及轉讓改造手槍二罪
    ，犯意各別，行為互殊，應分論併罰。檢察官就被告丙○○
    前揭犯罪事實欄二、(八)之犯行移送併案審理部分，雖未經
    起訴，然與起訴事實有連續犯裁判上一罪之關係，為起訴效
    力所及，應由本院併予審理。
柒、原審認被告丙○○販賣第一級毒品海洛因及轉讓改造手槍部
    分罪證明確，予以論罪科刑，固無不合。惟查：(一)原審認犯
    罪事實欄二、(二)(四)該 2次販賣第一級毒品行為均屬未遂
    ，然於理由欄竟論以既遂犯，有事實與理由矛盾之違法。(二)
    原審就被告丙○○販賣第一級毒品部分，未將販賣第一級毒
    品所得財物宣告沒收（如全部或一部不能沒收時，以其財產
    抵償之)，亦有違誤。(三)被告丙○○被訴於91年4月中旬左右
    ，指示戊○○將海洛因1兩（約37.5公克)送至台中縣龍井鄉
    ○○路與中山路交叉路口附近，販賣予一名姓名年籍不詳之
    女子，及其與同案被告白金堂被訴於91年5月3日，在台中市
    ○○路與黎明路口旁之「全家便利商店」販賣海洛因給彰化
    來之某姓名年籍不詳之男性買主部分，均屬犯罪不能證明，
    原審判決認定被告丙○○有上開販賣第一級毒品之犯行，尚
    有不當。(四)被告丙○○轉讓予戊○○之子彈部分係口徑 9MM
    制式子彈15顆、土造子彈1顆、改造80手槍子彈2顆，原審誤
    認係口徑9MM制式子彈16顆、改造80手槍子彈2顆，亦有未合
    。(五)槍砲彈藥刀械管制條例第11條第2項，業於94年1月26日
    修正公布，原判決未及比較適用，亦有未洽。(六)刑法第42條
    關於易服勞役之折算標準，業經修正，原審未及比較法律之
    適用，致轉讓改造手槍部分所諭知罰金易服勞役之結果，非
    對被告較有利，尚有未洽。被告丙○○上訴意旨否認犯罪，
    指摘原判決不當，固無理由，惟原判決既有上開可議之處，
    自屬不能維持，應由本院將原判決關於被告丙○○販賣第一
    級毒品海洛因及轉讓改造手槍暨定應執行刑部分撤銷改判。
    爰審酌被告丙○○之品行（參卷附臺灣高等法院被告前案紀
    錄表）、智識程度、生活狀況，犯罪之動機、目的、手段，
    其販賣第一級毒品海洛因，數量甚夥，戕害國人身體健康，
    且有危害社會安全之虞，惡性非輕；而轉讓槍、彈之行為，
    亦嚴重危害社會秩序及安全，暨否認犯行之犯後態度等一切
    情狀，就販賣第一級毒品部分，量處無期徒刑，褫奪公權終
    身，併科罰金 500萬元；就轉讓改造手槍部分，量處有期徒
    刑 5年，併科罰金50萬元，並分別諭知罰金易服勞役之折算
    標準及定其應執行之刑如主文第 2項所示。扣案之改造90手
    槍 (槍枝管制編號：0000000000）、仿造轉輪手槍（槍枝管
    制編號：0000000000）各1支、口徑9MM制式子彈12顆、改造
    80子彈1顆、口徑0.357吋制式子彈 2顆，均係違禁物，應依
    刑法第38條第1項第1款之規定宣告沒收。另扣案電動研磨機
    1具、海洛因壓模工具1組、海洛因分裝工具1包、磅秤2台、
    裝粉末膠囊塑膠管1條、小空包裝袋363條、大空包裝84個、
    海洛因分裝墊板5片、大分裝袋4個、千斤頂 1組、大小壓模
    工具各 1組、稀釋海洛因用之葡萄糖粉17包半、分裝袋20個
    及分裝吸管 1支等物，分別係共犯白金堂、戊○○等人所有
    ，且係供被告丙○○等人共同販賣第一級毒品所用之物，業
    據同案被告白金堂、共犯戊○○等人先後於警詢、偵訊時陳
    述綦詳，均應依毒品危害防制條例第19條第 1項之規定宣告
    沒收。又被告丙○○販賣第一級毒品所得之財物共計 493萬
    元，應依毒品危害防制條例第19條第 1項之規定宣告沒收，
    如全部或一部不能沒收時，以其財產抵償之。至扣案之Ｋ他
    命粉末84.1公克、裝Ｋ他命膠囊1000個、稀釋Ｋ他命之西藥
    粉末 450公克等物，並非被告丙○○所有，亦與被告丙○○
    本案犯行無關，起訴書復未就之聲請宣告沒收，爰不併予宣
    告沒收；另送鑑定經試射之子彈，均因擊發而失子彈之外形
    及功能，已非屬違禁物，僅係待廢棄之物品，亦不予宣告沒
    收，均附此敘明。
捌、不另為無罪諭知部分：
  一、公訴意另以：(一)被告丙○○於91年 4月中旬左右，指示戊○○將海洛因1兩（約37.5公克)送至台中縣龍井鄉○○路
      與中山路交叉路口附近，販賣予一名姓名年籍不詳之女子
      。(二)91年5月3日，被告丙○○以其0000000000號行動電話
      聯絡同案被告白金堂，指示白金堂將毒品分裝、處理後，
      將海洛因送至台中市○○路與黎明路口旁之「全家便利商
      店」，交予彰化來之某姓名年籍不詳之男性買主，事後白
      金堂向丙○○回報買方拿走4個（意指4兩海洛因），而彰
      化之男性買主則搭乘統聯客運車牌AG-740號大客車離去，
      因認被告丙○○上開所為，亦涉有販賣第一級毒品罪嫌。
      惟被告丙○○否認有此部分犯行，雖證人戊○○先後於警
      詢、偵查中及原審法院庭訊時，證述其於91年 4月中旬左
      右，有依被告丙○○之指示，將海洛因1兩（約37.5公克)
      送至台中縣龍井鄉○○路與中山路交叉路口附近，交予一
      名姓名年籍不詳之女子等語，但證人戊○○同時亦證稱其
      並無收款之情事，且上開女子年籍不詳，亦無從傳訊查證
      戊○○所證是否真實，本院爰不為被告丙○○有此部分犯
      行之認定。另就被告丙○○於91年5月3日，以其00000000
      00號行動電話聯絡白金堂，指示白金堂將毒品分裝、處理
      後，將海洛因送至台中市○○路與黎明路口旁之「全家便
      利商店」交予彰化來之某姓名年籍不詳之男性買主部分，
      因上開男性買主姓名年籍不詳，亦無從傳訊查證，且依據
      91年5月3日同案被告白金堂與被告丙○○之通話監聽譯文
      （91年度毒偵字第721號偵查卷第1宗第119、120頁），並
      無直接談及毒品交易，單憑所談「三個」、「一個」、「
      『三個』一份『小』」、「難相處」等等交談內容，尚不
      足認定係關於毒品交易之談話。此外，復查無其他確切之
      證據，足以證明被告丙○○有上開犯行，應認被告丙○○
      此部分之犯罪係屬不能證明。惟因公訴人認此部分與被告
      丙○○前開販賣第一級毒品之犯行，有連續犯裁判上一罪
      之關係，爰不就此另為被告丙○○無罪之諭知。
  二、公訴意旨另以：被告丙○○明知槍械、子彈均為政府公告
      管制之物品，非經許可不得無故持有之，竟於不詳時日起
      ，無故持有乙把榴彈槍及其子彈 6發，而涉有非法持有槍
      枝與子彈罪嫌。惟被告丙○○否認有此犯行，雖證人戊○○及證人許素香分別於警詢證稱：「（問：丙○○的手槍
      種類有那些？）榴彈槍，點三八子彈，三五七的加力彈」
      「當時與丙○○之女友莊鎔瑜及女兒均在場，親眼目睹該
      支類似火箭筒之槍械，所以我知道丙○○持有非法槍械」
      等語，公訴人因而認定被告丙○○未經許可持有榴彈槍及
      其子彈 6發。然依槍砲彈藥刀械管制條例規定所管制之槍
      彈，必須具有殺傷力，始為該條例所規定之槍彈，縱認證
      人戊○○、許素香上開證述屬實，惟前揭槍彈，既未扣案
      ，無從認定有無殺傷力，是否確屬槍砲彈藥刀械管制條例
      之槍彈，殆非無疑。此外，復無其他積極證據，足資證明
      被告丙○○有前開犯行，惟檢察官認定此部分與上開有罪
      部分，有裁判上一罪關係，爰亦不另為無罪之諭知。
玖、據上論斷，應依刑事訴訟法第369條第 1項前段、第364條、
    第299條第 1項前段、第300條，毒品危害防制條例第4條第1
    項、第19條第1項，修正前槍砲彈藥刀械管制條例第11條第2
    項，槍砲彈藥刀械管制條例第12條第 2項，刑法第11條前段
    、第2條第1項前段，修正前刑法第28條、第56條、第42條第
    2項前段，刑法第42條第3項、第5項、第37條第1項、第38條
    第1項第1款、第51條第4款、第7款，判決如主文。
本案經檢察官蔡秀男到庭執行職務。
中　　華　　民　　國　　96　　年　　9 　　月　　19　　日
            刑事第六庭    審判長法　官  李  文  雄
                                法　官  林  靜  芬
                                法　官  張  恩  賜
上列正本證明與原本無異。
如不服本判決應於收受本判決後10日內向本院提出上訴書狀，其
未敘述上訴理由者，並得於提起上訴後10日內向本院補提理由書
狀（均須按他造當事人之人數附繕本）「切勿逕送上級法院」。
                                書記官  陳　如　慧
中　　華　　民　　國　　96　　年　　9 　　月　　20　　日
附錄本案論罪法條：
毒品危害防制條例第4條：
製造、運輸、販賣第一級毒品者，處死刑或無期徒刑；處無期徒
刑者，得併科新臺幣一千萬元以下罰金。
製造、運輸、販賣第二級毒品者，處無期徒刑或七年以上有期徒
刑，得併科新臺幣七百萬元以下罰金。
製造、運輸、販賣第三級毒品者，處五年以上有期徒刑，得併科
新臺幣五百萬元以下罰金。
製造、運輸、販賣第四級毒品者，處三年以上十年以下有期徒刑
，得併科新臺幣三百萬元以下罰金。
製造、運輸、販賣專供製造或施用毒品之器具者，處一年以上七
年以下有期徒刑，得併科新臺幣一百萬元以下罰金。
前五項之未遂犯罰之。
修正前槍砲彈藥刀械管制條例第11條第2項：
未經許可，轉讓、出租或出借前項所列槍砲者，處三年以上十年
以下有期徒刑，併科新臺幣七百萬元以下罰金。
槍砲彈藥刀械管制條例第12條第2項：
未經許可，轉讓、出租或出借子彈者，處六月以上五年以下有期
徒刑，併科新臺幣三百萬元以下罰金。
